【裁判字號】    98,交簡上,162
【裁判日期】    990323
【裁判案由】    業務過失傷害
【裁判全文】
臺灣桃園地方法院刑事判決           98年度交簡上字第162號
上  訴  人
即  被  告  乙○○
上列上訴人即被告因業務過失傷害案件，不服本院中華民國98年
3 月30日97年度桃交簡字第4651號第一審刑事簡易判決（檢察官
聲請簡易判決處刑案號：臺灣桃園地方法院檢察署97年度偵字第
15176 號），提起上訴，本院管轄之第二審合議庭判決如下：
    主  文
上訴駁回。
    事  實
一、乙○○平日以駕駛計程車為業，為從事駕駛業務之人。於民
    國97年2 月19日上午10時許，駕駛車牌號碼791-ER號營業小
    客車，沿桃園縣龜山鄉○○○道之復興南路往長庚醫院方向
    行駛，途經桃園縣龜山鄉○○○路與復興二路未設有號誌且
    無交通指揮人員指揮之交岔路口前之際，明知汽車行至無號
    誌而無交通指揮人員指揮之交岔路口，支線道車應暫停讓幹
    線道車先行，且依當時天候情、日間自然光線、柏油路面乾
    燥無缺陷、無障礙物、視距良好，並無不能注意之情形，竟
    疏未注意及此，猶貿然驅車駛入路口，適有由甲○○駕駛車
    牌號碼2H-5449 自用小客車沿屬幹線道之復興二路往文化二
    路方向行駛，於行經上開交岔路口時，亦疏未減速慢行，作
    隨時停車之準備，復未注意車前狀況，隨時採取必要之安全
    措施，致乙○○所駕駛上開營業小客車車頭，撞擊甲○○所
    駕駛之前開車輛左側車身，造成甲○○之車輛左側前後車門
    凹陷，甲○○亦因該撞擊而受有左上臂挫傷之傷害。乙○○
    於肇事後，停留於事故現場並在未被有偵查犯罪職務之機關
    或公務員發覺其為犯罪人前，即向警察機關報案，並對到場
    處理車禍事故之警員表示其為肇事小客車駕駛人，自首而接
    受裁判。
二、案經甲○○訴由桃園縣政府警察局龜山分局報告臺灣桃園地
    方法院檢察署檢察官偵查後聲請簡易判決處刑。
    理  由
甲、證據能力部分
一、按被告以外之人於審判外之言詞或書面陳述，除法律有規定
    者外，不得作為證據；被告以外之人於偵查中向檢察官所為
    之陳述，除顯有不可信之情況者外，得為證據；被告以外之
    人於檢察事務官、司法警察官或司法警察調查中所為之陳述
    ，與審判中不符時，其先前之陳述具有較可信之特別情況，
    且為證明犯罪事實存否所必要者，得為證據；再被告以外之
    人於審判外之陳述，雖不符刑事訴訟法第159 條之1 至第15
    9 條之4 之規定，而經當事人於審判程序同意作為證據，法
    院審酌該言詞陳述或書面陳述作成時之情況，認為適當者，
    亦得為證據。當事人、代理人或辯護人於法院調查證據時，
    知有第159 條第1 項不得為證據之情形，而未於言詞辯論終
    結前聲明異議者，視為有前項之同意。刑事訴訟法第159 條
    第1 項、第159 條之1 第2 項、第159 條之2 、第159 條之
    5 分別定有明文。查本件證人即告訴人乙○○於警詢中所為
    之證述及於檢察官訊問時經具結後所為之證述，其性質雖均
    屬傳聞證據，惟被告在本院準備程序中，對上開證據方法之
    證據能力均表示無意見，顯有默示同意援用之意，且未於本
    案言詞辯論終結前聲明異議，本院於審判期日並已將上開筆
    錄提示予被告而為辯論，有審判筆錄在卷可稽。本院審酌證
    人乙○○為本件被害人，親身經歷見聞本案車禍發生經過之
    全貌，其證詞對認定犯罪事實之存否有其必要性，上開證人
    證述之取得及製作過程，復查無違法取證之瑕疵存在，依上
    開證述作成當時之情況，並無不適當之情形。況本院審理中
    ，業已傳喚乙○○到庭以證人身分具結作證，並准許被告對
    於乙○○當庭及先前陳述進行詰問，此有本院審判筆錄在卷
    可考。即已賦予被告對於證人乙○○對質詰問機會，抑且，
    證人乙○○於審判外及本院審理時所為證詞之意旨復無歧異
    ，因之，此時乙○○於審判外陳述而屬傳聞證據之瑕疵，應
    已治癒。綜上，本件證人即告訴人乙○○於警詢中所為之證
    述及於檢察官訊問時經具結後所為之證述，依刑事訴訟法第
    159 條之5 規定，應認均證據能力。
二、另道路交通事故現場圖、道路交通事故調查報告表等繪量紀
    錄，分別係據報到場之員警抵達肇事現場或肇事車輛停放處
    ，依法執行實施勘察等職務後所製作以紀錄實見現場情形之
    紀錄文書，復為員警處理車禍事故此類案件例行性、通案性
    所需製作之文書，並無證據證明有何虛偽不實或明顯瑕疵等
    顯不可信之情況存在，依刑事訴訟法第159 條之4 第1 款之
    規定，皆有證據能力；至卷附告訴人即被害人甲○○之行政
    院衛生署新竹醫院乙種診斷證明書，則為醫師於執行醫療業
    務時應病患之要求依法所需製作之證明文書，復無證據顯示
    該診斷證明書存有詐偽或虛飾之情事，核無刑事訴訟法第15
    9 條之4 第2 款所定顯有不可信之特別情況，應得為證據；
    又肇事車輛照片則係機械之方式所留存之影像，並非依憑人
    之記憶再加以轉述而得，要非供述證據，殊無「傳聞證據排
    除法則」之適用，此外，復無證據證明有何偽造、變造或違
    法取得之情事，且均與檢察官主張之事實具有關聯性，各該
    照片亦胥具證據能力；再卷附臺灣省桃園縣區車輛行車事故
    鑑定委員會、臺灣省車輛行車事故覆議鑑定委員會鑑定就本
    案車禍事故所出具之鑑定意見書，係該等機關接受臺灣桃園
    地方法院檢察署檢察官依刑事訴訟法第208 條之囑託所為之
    鑑定，並依同法第206 條第1 項做成書面報告，其雖屬被告
    以外之人於審判外所為之書面陳述，然係刑事訴訟法第159
    條第1 項，「除法律有規定者」之例外情形，而本院並審酌
    該鑑定委員會之鑑定委員以其鑑識車禍事故之專業職能及經
    驗，依卷附相關證據判斷所得結果，而為紀錄，上開書面陳
    述之信憑性已具相當之擔保，認為適當，得引為證據。
乙、認定犯罪事實之依據及理由
一、訊據被告乙○○矢口否認有何業務過失傷害犯行，辯稱：案
    發當時是告訴人所駕駛之車輛左側駕駛座2 扇車門擦撞到我
    所駕駛車輛之保險桿，我的車牌上留有很深擦痕，我可以拿
    車牌出來。並不是我去撞告訴人的車，我的車根本停在原地
    沒動云云。惟查：
（一）上揭犯罪事實，業據證人即告訴人甲○○於警詢、檢察官
      訊問時及本院審理中證稱：「案發當時，我駕駛車牌號碼
      2H-5449 自用小客車，沿復興二路往文化二路方向行駛，
      行經復興二路與復興南路交岔口時，遭被告乙○○所駕駛
      之車牌號碼791-ER號營業小客車車頭正面撞擊我的車輛左
      側車門。被告沒有減速，就直接撞上我的車子，而被告在
      警詢中亦承認其時速為30公里，顯然並非如被告嗣後所稱
      其車輛於案發當時係處於靜止不動之狀態。被告駕駛之車
      輛撞擊中心點是我的2 片車門中間，因為B 柱本身結構比
      較強，所以凹陷時是B 柱挺住，但2 個車門較為薄弱，故
      撞擊時中間B 住凹陷較少，2 邊車門部分凹陷較深，造成
      我的車身左側2 片車門毀損。我承認有過失，是因為未減
      速慢行、未注意車前狀況導致。當時我的時速為30至40公
      里，而我沒有煞車是事實，我的車輛側邊被撞，在我的車
      輛並未減速的情況下，造成我所駕駛的車輛逆時鐘迴轉打
      轉。事發當時是2 月份、冬天，所以衣服穿得較厚，當時
      覺得手臂有酸痛，我於案發當場確實回答員警我沒有受傷
      ，但後來回去發現我左手臂部分疼痛，所以到醫院驗傷。
      我的手臂挫傷，是因為我的車身左側遭撞擊，車身瞬間往
      右偏移，因為慣性作用，我的身體朝車身偏移方向的反方
      向撞過去，撞擊到左側車門所致。」等語明確，經查，證
      人即告訴人甲○○於檢察官訊問時及本院審理中，經告以
      偽證罪之刑責後，具結證述如上，而證人甲○○與被告乙
      ○○互不相識、素昧平生，此據甲○○、乙○○於警詢中
      分別陳明在卷，是甲○○核無甘冒偽證罪之風險而杜撰其
      於事實欄一所示時、地遭乙○○所駕駛之車輛撞擊，並因
      之受有傷害之情節，僅為恣意誣攀並無怨仇之被告乙○○
      之理。況且，證人甲○○亦自承其於本件車禍事故，確有
      未減速慢行、未注意車前狀況之疏失，是堪認告訴人亦無
      推諉己責，而虛構事發經過以將事故任歸咎被告之圖。再
      者，被告固辯稱本案係告訴人所駕駛之車輛左側車身擦撞
      被告車輛之車頭，並迭稱其可提出留有擦撞痕之車牌資為
      證明云云，惟迄本案言詞辯論終結時止，均未見被告提出
      該面車牌以佐其說。而查，告訴人所駕駛之自用小客車左
      側車身倘僅係與被告所駕駛之車輛車頭發生擦撞，此當僅
      足造成告訴人左側車身2 片車門之板金表面嚴重刮擦磨損
      ，而不至使刮擦磨損部位之整片金屬車門往內凹陷，惟揆
      諸本件肇事車輛照片所示，告訴人甲○○所駕駛之車牌號
      碼2H-5449 自用小客車左側車身前後2 片車門下方均呈凹
      陷狀，此顯與被告所稱兩車係發生擦撞之情形未合，反與
      告訴人所稱其係遭被告所駕駛之車輛自左側撞擊車身，致
      左側車身2 片車門因撞擊而凹陷之情況相符，是堪認告訴
      人甲○○前開所述案發當時兩車碰撞之方式、位置，始與
      實情相符。抑且，衡諸肇事車輛照片所示，告訴人所駕駛
      之車輛，其左側車身後方車門之凹陷程度遠較前方車門為
      深，是堪認告訴人之車輛左側遭撞擊時，係左側車身後方
      車門位置受力較鉅，此勢將造成受力較深之部位向另一側
      移動，而造成該車輛車尾部分向外迴轉，使車體呈逆時鐘
      旋轉之狀態，是依照片所示告訴人車輛之車損情形，益徵
      告訴人所稱其自用小客車係遭被告自左側撞擊，而呈逆時
      鐘方向旋轉一節，核與事實相符。至被告固另辯稱其所駕
      駛之車輛，於案發當時係呈靜止狀態云云，惟查，被告乙
      ○○於警詢中業已坦承其於案發當時之車速很慢、時速約
      30公里，此有被告乙○○之警詢筆錄1 份在卷可參。是被
      告倘確係於靜止不動之狀態下，突遭告訴人駕車撞擊，則
      豈有竟於案發後密接時間之警詢中，在其對案發經過顯仍
      應記憶猶新之情況下，竟隱瞞其本身所駕駛之車輛於事故
      發生當時係呈靜止狀態，故本件車禍事故之發生實應全然
      歸責於告訴人此一有利於己事實，反謊稱其於案發當時本
      身之車速約為時速30公里，而就案發經過為不實陳述，並
      使其本身恐因而亦需負擔駕駛行為疏誤責任之理？是被告
      前開所辯，顯係卸責之詞，洵無足採。綜上，證人即告訴
      人甲○○前開所證，堪信為真，此外復有道路交事故現場
      圖、道路交通事故調查報告表（一）（二）、肇事車輛照
      片等件在卷可佐。再者，本件事發之交岔路口係未設有號
      誌乙節，除有前揭卷存道路交通事故調查報告表所載為憑
      外，並經被告及證人甲○○於警詢時一致陳明，又彼2 人
      自警詢以迄本院審理時止，皆未提及案發時該路口係有交
      通指揮人員指揮車輛之行止，是以當時係亦乏此之情，要
      可認定。而告訴人甲○○因本件車禍事故受有左上臂挫傷
      之傷害，此有甲○○之行政院衛生署新竹醫院乙種診斷證
      明書1 份在卷可參。是被告乙○○駕駛之車牌號碼791-ER
      號營業小客車，於案發時間行經桃園縣龜山鄉○○○路與
      復興二路交岔路口時，未曾於路口暫停，仍以時速約30公
      里之速度直行，而撞擊斯時由告訴人甲○○所駕駛，沿復
      興二路往文化二路方向行駛，亦經該交岔路口之車牌號碼
      2H-5449 號自用小客車左側車身，造成甲○○所駕駛之上
      開車輛左側2 片車門凹陷毀損，甲○○並因該撞擊而受有
      左上臂挫傷之傷害一節，洵堪認定。
（二）按「汽車行駛至交岔路口，其行進、轉彎，應依下列規定
      ：二、行至無號誌或號誌故障而無交通指揮人員指揮之交
      岔路口，支線道車應暫停讓幹線道車先行。未設標誌、標
      線或號誌劃分幹、支線道者，少線道車應暫停讓多線道先
      行；車道數相同時，轉彎車應暫停讓直行車先行；同為直
      行車或轉彎車者，左方車應暫停讓右方車先行。但在交通
      壅塞時，應於停止線前暫停與他方雙向車輛互為禮讓，交
      互輪流行駛。」道路交通安全規則第102 條第1 項第2 款
      訂有明文。而被告乙○○領有職業小客車駕駛執照，且其
      駕車使用道路，對前開義務本應知之甚稔並確實遵守。經
      查，本件案發之復興南路與復興二路交岔路口，經臺灣省
      桃園縣區車輛行車事故鑑定委員會派員勘查結果，該「肇
      事地交岔路口，高營小客車行向復興南路進入交岔路口端
      劃有『停』標誌，為支線道；施自小客車行向復興二路進
      入交岔路口端劃有『慢』字，應減速慢行。」此有臺灣省
      桃園縣區車輛行車事故鑑定委員會97 年9月12日桃縣行字
      第0975202704號函所附之鑑定意見書1 份在卷可參。而依
      偵查卷附道路交通事故調查報告表所載，案發當時天候晴
      、日間自然光線、柏油路面乾燥、無缺陷、無障礙物、視
      距良好，並無不能注意之情事，是事發當時行駛在支線道
      即復興南路之被告乙○○倘於通過肇事交岔路口之前，暫
      停禮讓行駛於幹線道即復興二路之告訴人車輛先行，當不
      致撞及告訴人甲○○所駕駛之自用小客車而致肇事傷人結
      果，是被告高鎮○於○○道路交通事故之發生顯有過失甚
      明。另按「行車速度，依速限標誌或標線之規定，無速限
      標誌或標線者，應依下列規定：二、行經... 無號誌之交
      岔路口... ，均應減速慢行，作隨時停車之準備。」、「
      汽車行駛時，駕駛人應注意車前狀況及兩車併行之間隔，
      並隨時採取必要之安全措施。」道路交通安全規則第93條
      第1 項第2 款、第94條第3 項亦分別明訂。本件告訴人甲
      ○○於本件車禍事故發生時，行經無號誌之肇事交岔路口
      ，疏未減速慢行，作隨時停車之準備，復未注意車前狀況
      ，隨時採取必要之安全措施，雖亦有過失，惟被告之過失
      ，與告訴人甲○○之過失，併合而為告訴人甲○○傷害發
      生之原因時，仍不能阻卻被告過失之責任。再本件經送臺
      灣省桃園縣區車輛行車事故鑑定委員會鑑定，其鑑定意見
      認「一、乙○○駕駛營自小客車行經劃設有停標字之無號
      誌交岔路口，支線道車未暫停讓幹線道直行車先行，為肇
      事主因。二、甲○○駕駛自小客車行經無號誌交岔路口，
      未減速慢行且未注意車前狀況，為肇事次因。」再經送請
      臺灣省車輛行車事故覆議鑑定委員會覆議，亦同此結論，
      此有臺灣省桃園縣區車輛行車事故鑑定委員會97年9 月12
      日桃縣行字第0975202704號函及函附之鑑定意見書、臺灣
      省車輛行車事故覆議鑑定委員會97年11月4 日覆議字第09
      76204124號函在卷可稽，亦同本院上開認定。又告訴人甲
      ○○因本件車禍事故受有左上臂挫傷之傷害，此有甲○○
      之行政院衛生署新竹醫院乙種診斷證明書1 份在卷可參，
      業如上述。是被告乙○○上開過失行為，核與告訴人甲○
      ○之傷害結果具相當因果關係。
二、綜上所述，本件事證明確，被告乙○○犯行洵堪認定，應予
    依法論罪科刑。
三、被告乙○○平日以駕駛計程車為業，此據被告於警詢時供述
    明確，並有車牌號碼791-ER號營業小客車車籍基本資料查詢
    結果1 紙附卷可稽，為從事駕駛業務之人。是核被告乙○○
    所為，係犯刑法第284 條第2 項前段之業務過失傷害罪。又
    被告於肇事後，停留於事故現場並在未被有偵查犯罪職務之
    機關或公務員發覺其為犯罪人前，即向警察機關報案，並對
    到場處理車禍事故之警員表示其為肇事小客車駕駛人，自首
    而接受裁判之事實，有被告及告訴人桃園縣政府警察局龜山
    分局坪頂派出所97年2 月19日警詢筆錄各1 份在卷可按，被
    告係對於未經發覺之犯罪自首而接受裁判，應依刑法第62條
    前段之規定，減輕其刑。原審同此認定，以被告事證明確，
    援引刑事訴訟法第449 條第1 項前段、第454 條第2 項，刑
    法第284 條第2 項前段、第62條前段、第41條第1 項前段，
    刑法施行法第1 條之1 第1 項、第2 項前段，並審酌被告為
    從事業務之人，於執行業務駕車行經前開路段，疏未注意車
    前狀況，未隨時採取必要之安全措施，且行經無號誌之交岔
    路口，未遵守支線道車應暫停讓幹線道車先行之規定，因而
    碰撞告訴人肇事，使告訴人受有左上臂挫傷之傷害，以及告
    訴人就本件車禍之發生亦與有過失（為肇事次因），與被告
    犯後否認犯行，態度不佳，迄今尚未與告訴人達成民事和解
    及其生活狀況、智識程度與素行等一切情狀，量處被告拘役
    40日，並於斟酌本案犯罪情節及被告資力等節後，諭知如易
    科罰金，以新臺幣1,000 元折算1 日之易科罰金折算標準，
    經核認事用法均無違誤，量刑亦屬妥適，應予維持。上訴人
    即被告仍執前詞否認犯罪，要無可採，本件上訴為無理由，
    應予駁回。
據上論斷，應依刑事訴訟法第455 條之1 第3 項、第368 條，判
決如主文。
本案經檢察官吳美文到庭執行職務。
中    華    民    國    99    年    3     月    23    日
                              交通法庭法  官   蔡榮澤
                                      法  官   汪曉君
                                      法  官   林蕙芳
以上正本證明與原本無異。
不得上訴。
                                      書記官   莊凱男
中    華    民    國    99    年    4     月    1     日

司法院資訊處製作；財團法人民間司法改革基金會備份。
